臺灣板橋地方法院刑事判決　　　　　　　　　　　　九十二年度訴字第二四三０號
　　公　訴　人　臺灣板橋地方法院檢察署檢察官
　　被　　　告　庚○○
　　選任辯護人　劉哲睿律師
右列被告因誣告案件，經檢察官提起公訴（九十二年度偵字第一八四三五號），本院
判決如左：
    主  文
庚○○意圖他人受刑事處分，向該管公務員誣告，處有期徒刑肆月。
    事  實
一、庚○○與己○○、丁○○夫妻係鄰居關係，其於民國九十二年四月二十九日上午
    九時許，行經己○○在臺北縣三重市○○街二百九十三號所開設之機車店前，被
    己○○綁在上開機車店門口電線桿上之狗吠叫後，因不滿平日遭該狗吠叫，即返
    回該處持棍棒打該狗，打到棍子斷掉後，旋即再至附近尋獲一支拖把繼續打該狗
    ．己○○見狀出來阻止，庚○○竟基於傷害人身體之犯意，以拳頭毆打己○○之
    臉部，並持前開拖把打己○○之手部，二人繼而發生拉扯，此時丁○○見狀出來
    要拉開彼等二人，庚○○繼以拳頭毆打丁○○臉部，致己○○受有左手大拇指、
    第二指挫擦傷出血各二及一公分、鼻樑腫脹直徑二公分、枕部、左顳部挫傷之傷
    害；丁○○則受有左側臉部挫傷直徑三公分之傷害（庚○○犯傷害罪部分，業經
    本院以九十二年度易字二五八０號判決判處有期徒刑六月，現上訴臺灣高等法院
    審理中）。此時在溪尾街斜對面之清潔公司人員約五、六人（姓名年籍不詳）見
    庚○○出手打人，旋即衝過來共同毆打庚○○，致庚○○受有左臉頰、雙側手指
    、手臂及雙側小腿多處挫擦傷之傷害。庚○○明知其傷勢是由姓名年籍不詳之五
    、六名清潔公司人員共同毆打所造成，己○○僅為阻止其毆打狗隻，與之發生拉
    扯，丁○○亦僅上前欲行排解衝突，均未出手毆打，竟基於使己○○、丁○○受
    刑事追訴之犯意，於同年四月二十九日下午二時許，在臺北縣政府警察局三重分
    局，虛構己○○、丁○○基於共同傷害人之犯意，出手毆打庚○○不實事項，而
    向該管公務員誣告己○○、丁○○之傷害行為；另接續於同年五月二日，具狀向
    臺灣板橋地方法院檢察署檢察官誣告己○○、丁○○之傷害犯行。嗣該案經臺灣
    板橋地方法院檢察署檢察官偵查後以九十二年度偵字第一０九四五號不起訴處分
    確定。
二、案經己○○、丁○○訴請臺灣板橋地方法院檢察署檢察官偵查起訴。
    理  由
一、按誣告罪係侵害國家法益之罪，因誣告而間接受害之人請求究辦，僅可認為告發
    ，而非告訴，本案被害人己○○、丁○○於九十二年八月二十八日向臺灣板橋地
    方法院檢察署申告，性質上係屬告發，故己○○、丁○○二人經檢察官聲請以證
    人身分到庭作證。次按被告以外之人於審判外向法官所為之陳述，得為證據，刑
    事訴訟法第一百五十九條之一定有明文。本案證人丙○○、乙○○經檢察官聲請
    傳喚並未到庭，惟其等於本院九十二年度易字第二五八０號庚○○傷害案件（下
    稱被告被訴傷害案件）審理時，均到庭接受檢察官及被告辯護人之交互詰問，其
    等證詞自有證據能力，合先敘明。
二、訊據被告庚○○對於其於右開時地持棍子及拖把打證人己○○所飼養之狗，與證
    人己○○、丁○○發生爭執，並向臺北縣政府警察局三重分局警員及臺灣板橋地
    方法院檢察署檢察官申告上開傷害犯行乙節，固坦承不諱，惟矢口否認有何誣告
    之犯行，辯稱：我沒有誣告己○○、丁○○，他們確實有打我，因為己○○養的
    狗一直叫，我怕牠咬我，就用棍子打狗，己○○見狀就衝出來打我的頭部與胸部
    好幾拳，丁○○後來才出來，我當時已經被打的頭昏，只知道她有出手，不記得
    她如何打的云云。經查：
　(一)、被告庚○○於右開時地持棍子及拖把打證人己○○所飼養之狗，證人己○○見
　　　狀出來阻止，被告先後以拳頭、拖把毆打證人己○○之臉部、手部，此時證人
　　　丁○○見狀出來要拉開被告及證人己○○，被告繼以拳頭毆打證人丁○○臉部
　　　之太陽穴，證人己○○、丁○○因此受傷，其等均未出手毆打被告等情，業據
　　　證人己○○與丁○○在本院具結證述明確（見本院九十三年二月三日審判筆錄
　　　）。互核上開二名證人所證述之情節，證人丁○○雖有證稱：「被告打我先生
　　　時，我先生就把他推開，然後兩個人就推擠在一起。被告往前，我先生就要推
　　　開他，一來一往，就纏在一起。：：：」等語（按：二人有相互拉扯），雖為
　　　證人己○○所未提及，然此相異之處，並未產生矛盾或難以解釋，反而對於〔
　　　被告有出手毆打，證人己○○、丁○○均未出手毆打對方〕等情之證述，則無
　　　二致，並無瑕疵可指。
　(二)、證人戊○○於本院審理時具結證稱：「我正要開車上班，我人在車子外面，車
　　　子停在溪尾街二九一巷巷口，就在事發地點隔壁；（問：請描述當時情形？）
　　　我聽到吵鬧聲，回頭看，看到被告拿著一支棍子揮來揮去，己○○就站在旁邊
　　　。棍子約一尺寬。（問：你看到己○○與被告是否打架？）己○○好像要牽狗
　　　進來，被告拿著棍子揮。（問：是否看到被告打己○○？）應該打完了。我看
　　　到時，被告只是拿著棍子揮來揮去，他們靠的很近，我認為應該已經打完了，
　　　我沒有看到兩人在拉扯，我沒有看到被告打己○○，也沒有看見己○○打被告
　　　。（問：被告當時是否受傷？）沒有。（問：丁○○何時出來？）他們爭吵時
　　　，兩人靠的很近，丁○○想上來把他們隔開。（問：被告有沒有持棍子打到丁○○？）是用手打丁○○的臉。打了一下，然後張小姐就哇哇大叫。（問：接
　　　著發生何事？）對面清潔公司的人看見被告打丁○○，就衝過來，把被告推在
　　　地上，四、五個人動手打他，被告被打在地上，沒有還手。旁邊的人就上前勸
　　　架。（問：清潔公司的人打被告時，己○○與丁○○是否有制止？）有，他們
　　　說不要再打了，不然會死人，旁邊的人上前將他們拉開。」等語（見本院九十
　　　三年二月三日審判筆錄）。又證人丙○○於被告被訴傷害案件審理時到庭具結
　　　證稱：「案發當時我在溪尾街二九三巷巷口，因我工廠就在己○○機車店的對
　　　面，我剛好去便利商店買東西，看到被告拿拖把一直打狗，之後被告與己○○
　　　在拉扯，被告有無揮拳我沒有看見，而己○○的太太有出來要拉開他們，被告
　　　有揮拳打己○○之太太，有一些清潔公司人員約五、六人原在機車店對面，看
　　　不慣跑過來打被告，他們在機車店開門之前就在那裡從事清潔工作，並不是己○○或他太太叫他們去的。」等語（見本院九十二年度易字第二五八０號卷宗
　　　第二十至二十四頁）。另證人乙○○亦於前開案件審理時到庭具結證稱：「當
　　　時我在己○○機車店對面吃早點，現場已經很多人，我看見己○○在拉被告，
　　　但沒有看見他打被告，被告還去打己○○的太太頭部，有些清潔公司人員從機
　　　車行外面跑過來，把被告打倒在地上。」等語（見同上卷宗第二十四至第二十
　　　八頁）。綜上，證人戊○○、丙○○、乙○○前開證述核與證人己○○、丁○○所述之情節均相符，並無矛盾或相異之處，另衡諸前開證人與本案當事人均
　　　係鄰居關係，素無仇怨，當無設詞誣陷或偏頗一方之理，且證人當時距離事發
　　　現場很近，自能清楚觀察，應無誤認之虞。末查，清潔公司人員原本就在機車
　　　行斜對面打掃，當其等毆打被告時，證人己○○曾將該等清潔人員拉住，不讓
　　　他們繼續毆打被告等情，亦據證人戊○○結證無訛（見本院九十三年二月三日
　　　審判筆錄第十七頁），足徵前開毆打被告之四、五名清潔人員，並非證人己○○、丁○○二人所教唆，否則其二人焉有拉住該等人員不讓他們毆打被告之理
　　　？是被告所受之傷害並非證人己○○、丁○○二人所為，亦非其二人教唆他人
　　　所致，證人己○○僅是要將狗牽進去，與被告稍有拉扯，而證人丁○○僅是要
　　　將被告與證人己○○拉開，並未有任何毆打被告等情，堪以認定。
　(三)、從而，被告雖辯稱是證人己○○、丁○○二人先打他，他才受傷云云，並提出
　　　驗傷診斷證明書一份為證。然而證人己○○、丁○○並未毆打被告，被告所受
　　　之傷害，應係前述四、五名清潔人員毆打所致，已如前述。被告辯護人雖陳稱
　　　被告與證人己○○互有拉扯，因此被告主觀上並無誣告之犯意云云，惟被告既
　　　未出手毆打被告，亦未將被告推倒在地，被告與證人己○○縱有相互拉扯之情
　　　事，不致有前述診斷證明書所記載之傷害。再者，被告於九十二年四月二十九
　　　日向臺北縣政府警察局三重分局申告證人己○○、丁○○傷害一案，於警詢時
　　　指稱：「當時沒有其他人打我，只有他們倆夫妻打我。」等語（見九十二年度
　　　發查字第一九七八號偵查卷第十一頁）；復於檢察官訊問時亦稱：「（當時有
　　　無五、六個清潔公司的人打你？）沒有。」等語（見九十二年度發查字第一九
　　　七八號偵查卷中九十二年六月二十三日訊問筆錄）。經證人戊○○、丙○○、
　　　乙○○先後於本院審理時到庭證稱確有五、六名清潔公司人員毆打被告等語，
　　　被告於本案及另案被訴傷害案件審理時始改稱：「確遭五、六名清潔公司人員
　　　毆打。」等語（見本院九十三年二月三日審判筆錄；九十二年度易字第二五八
　　　０號案件第三十三頁）。被告對此雖辯稱：「因為我認為不認識這些人，說了
　　　也沒用。」等語，惟被告遭五、六名清潔公司人員毆打之情，係事實問題，與
　　　是否知悉其等姓名年籍資料無涉，況檢察官明確訊問：「（當時有無五、六個
　　　清潔公司的人打你？）」等語，被告卻答稱「沒有」，可知被告明知當時有證
　　　人以外之人毆打他，以致受傷，卻未向警方或偵查機關表示，而僅指證人己○○、丁○○二人傷害之犯行，顯見被告當時確有隱瞞真相、虛構情節而誣指他
　　　人傷害之情事，而非出於誤會或懷疑，是被告有意圖使己○○、丁○○受刑事
　　　處分之故意甚明。本案事證已臻明確，被告犯行洵堪認定，應予依法論科。
三、查被告庚○○意圖使告訴人受刑事處分，向該管公務員誣告，核其所為，係犯刑
    法第一百六十九條第一項之誣告罪。按「誣告罪為妨害國家審判權之罪，故就其
    性質而論，直接受害者係國家，即國家之審判事務，每因誣告而為不當之進行，
    至個人受害，乃國家進行不當審判事務所發生之結果，與誣告行為不生直接之關
    係，故以一訴狀誣告數人，僅能成立一誣告罪」（最高法院十八年上字第三三號
    判例、八十六年度台上字第三二０四號判決可資參照）；又「上訴人雖向數處誣
    告，屬一個行為之數個動作，與連續犯之數行為為前題者不同」（最高法院三十
    年上字第三四二三號判例、五十九年度台上字第二六六九號判決可資參照）。本
    案被告雖分別向臺北縣政府警察局三重分局、臺灣板橋地方法院檢察署同時誣告
    證人己○○、丁○○二人，僅係一誣告行為之接續行為。爰審酌被告僅因與己○○、丁○○發生爭執，即誣指己○○、丁○○二人傷害之犯行，且於警察機關、
    司法機關偵查時，仍不知悔改，復接續誣指之犯行，耗費國家司法資源，欠缺守
    法觀念，甚為可訾，應予非難，犯罪後猶飾詞卸責，未見悔意，兼衡被告犯罪之
    動機、所造成之損害、被告之智識等一切情狀，量處如主文所示之刑，以示懲儆
    。
據上論斷，應依刑事訴訟法第二百九十九條第一項前段，刑法第一百六十九條第一項
，判決如主文。
本案經檢察官甲○○到庭執行職務。
中　　　華　　　民　　　國　　九十三　　年　　　二　　　月　　 十七 　　日
                                      臺灣板橋地方法院刑事第七庭
                                      　　審判長法　官　鄭水銓
                                          　　　法  官  楊志雄
　　　　　　　　　　　　　　　　　　　　　　　　法　官　侯志融
右正本證明與原本無異。
如不服本判決，應於判決送達後十日內，向本院提出上訴狀。
                                          　　　書記官  吳進安
中　　　華　　　民　　　國　　九十三　　年　　　二　　　月　　 十七 　　日
附錄本案論罪科刑法條全文：
刑法第一百六十九條
意圖他人受刑事或懲戒處分，向該管公務員誣告者，處七年以下有期徒刑。
意圖他人受刑事或懲戒處分，而偽造、變造證據或使用偽造變之證據者亦同。
